臺灣臺北地方法院民事裁定
111年度聲字第666號
聲  請  人  楊賢增  
            楊合坤  
相  對  人  鄭宥心  
            黃宇賓  
            黃峙傑  
上列當事人間請求塗銷抵押權登記等事件（本院111年度重訴字
第74號），聲請人聲請停止執行，本院裁定如下：
    主  文
聲請人供擔保新臺幣159萬元後，本院111年度司執字第88160號
拍賣抵押物執行事件之強制執行程序，於本院111年度重訴字第7
4號請求塗銷抵押權登記等事件裁判確定、和解或撤回起訴前，
應暫予停止。
    理  由
一、按抵押權人聲請拍賣擔保物事件程序，關係人就該等聲請依
    據之法律關係有爭執者，法院應曉諭其得提起訴訟爭執之，
    且主張抵押權擔保之債權不存在而提起確認訴訟不合於抵押
    權係偽造、變造者，法院得依該關係人之聲請，許其提供相
    當並確實之擔保，停止強制執行，此觀非訟事件法第74條之
    1準用第195條第3項規定自明。前述立法理由略謂：「關係
    人就聲請所依據之法律關係提起訴訟時，在其主張該擔保物
    權之設定係遭偽造或變造之情形，宜準用本法第195條第1項
    及第2項規定，使其於准許拍賣擔保物之裁定送達後20日內
    提起確認之訴者，停止強制執行；惟擔保物權人聲請提供相
    當擔保者，仍得繼續強制執行。倘關係人係主張前開事由以
    外之情形，而訴請確認該擔保物權或其所擔保之債權不存在
    ，此際宜準用第195條第3項規定，法院仍得依關係人之聲請
    ，裁量是否許其提供相當並確實之擔保，以停止強制執行，
    用資兼顧擔保物權人、主債務人及擔保物所有權人之權益，
    並貫徹大法官釋字第182號解釋意旨，爰設第2項」等內容，
    是須有上開強制執行法第18條第2項及非訟事件法第74條之1
    準用同法第195條規定之停止執行事由，法院始得為停止強
    制執行之裁定（最高法院106年度台抗字第119號裁定要旨參
    照）。另法院依前述規定酌定擔保金額而准許停止強制執行
    之裁定者，該項擔保係備供債權人因停止執行不當可能遭受
    損害之賠償，其數額應依標的物停止執行後，債權人未能即
    時受償或利用該標的物所受之損害額定之（最高法院104年
    度台抗字第279號裁定要旨可資參照）。復法院以裁定命債
    務人供擔保後停止強制執行，其擔保金額之多寡應如何認為
    相當，原屬於法院職權裁量之範圍，如已斟酌債權人因停止
    強制執行不當所應受之損害為衡量之標準，即非當事人所可
    任意指摘（最高法院105年度台抗字第145號、106年度台抗
    字第1090號裁定要旨參照）。
二、聲請意旨略以：本件聲請意旨略以：相對人前以本院110年
    度司拍字第318號准予拍賣抵押物裁定為執行名義，聲請對
    聲請人楊賢增所有如附表所示土地（下稱系爭土地）為強制
    執行，經本院以111年度司執字第88160號案件執行（下稱系
    爭執行事件），然聲請人前以相對人為被告，向本院提起塗
    銷抵押權登記之訴，經本院以111年度重訴字第74號請求塗
    銷抵押權登記等事件（下稱本案訴訟）審理中，倘准許相對
    人繼續執行系爭土地拍賣，勢難回復原狀，爰依非訟事件法
    第74條之1、強制執行法第18條第2項規定，願供擔保，請准
    系爭執行事件之執行程序，於本案訴訟確定或終結前，應停
    止執行等語。
四、經查：
（一）本件相對人以本院110年度司拍字第318號裁定及確定證明
      書為執行名義，向本院民事執行處聲請對聲請人強制執行
      ，經本院以系爭執行事件受理在案，業經本院職權調閱系
      爭執行事件卷宗查明無訛。又聲請人前已向本院提起塗銷
      抵押權登記等事件，經本院以本案訴訟審理中等節，亦經
      本院依職權調取上開卷宗核閱屬實。是上開事實堪以認定
      。而系爭執行事件若未停止執行，則聲請人楊賢增所有之
      系爭土地有於遭拍賣後由第三人取得所有權之可能，依首
      開規定，聲請人聲請於本案訴訟判決確定、和解或撤回起
      訴前，系爭執行事件應暫予停止，自有其必要性，應予准
      許。
（二）又本件相對人聲請對聲請人強制執行之債權總額為新臺幣
      （下同）903萬元，另相對人因停止執行所受之損害，應
      為訴訟事件未確定之停止執行期間，其本得利用上開金額
      而未能利用之利息損失。是本院審酌本案訴訟係屬得上訴
      第三審之訴訟程序事件，參考司法院訂頒各級法院辦案期
      限實施要點之規定，民事第一、二、三審審判案件之期限
      分別為1年4個月、2 年、1 年，扣除本案訴訟審理已歷時
      近1年，加計裁判送達、上訴、分案等期間，據此預估因
      聲請人提起系爭本案訴訟，致系爭執行事件延宕之預估期
      間為3年6月，相對人因系爭執行事件停止執行，可能遭受
      之損失得預估為158萬0250元（計算式：903萬×5％×3.5＝15
      8萬0250元，元以下四捨五入）。準此，本院審酌上情，
      認聲請人提供之擔保金金額取其概數以159萬元為適當，
      命聲請人以159萬元供擔保後，於本案訴訟判決確定、和
      解或撤回起訴前，暫予停止系爭執行案件執行程序。
七、依非訟事件法第74條之1 、第195 條規定，裁定如主文。
中　　華　　民　　國　　111 　年　　12　　月　　15　　日
                  民事第九庭法　官　曾育祺
以上正本係照原本作成
如對本裁定抗告須於裁定送達後10日內向本院提出抗告狀，並繳
納抗告費新臺幣1,000元
中　　華　　民　　國　　111 　年　　12　　月　　19　　日
                            書記官  林祐均
附表：
編號 土地名稱 面積 應有部分 １ 新北市○○區○○段○○○○段0000地號土地 907平方公尺 1064分之426 ２ 新北市○○區○○段○○○○段0000地號土地 992平方公尺 1萬分之9653 ３ 新北市○○區○○段○○○○段0000地號土地 857平方公尺 1萬分之2057 ４ 新北市○○區○○段○○○○段00000地號土地 1130平方公尺 1130分之487 ５ 新北市○○區○○段○○○○段00000地號土地 157平方公尺 1064分之426 ６ 新北市○○區○○段○○○○段00000地號土地 427平方公尺 1分之1